【裁判字號】    92,簡上,35
【裁判日期】    920731
【裁判案由】    妨害公務
【裁判全文】
臺灣臺北地方法院刑事判決                          九十二年度簡上字第三五號
    上  訴  人  丙○○
    即  被  告
右上訴人因妨害公務案件，不服本院九十一年度簡字第四一九七號，中華民國九十一
年十二月十八日第一審判決（起訴案號：臺灣臺北地方法院檢察署九十一年度偵字第
一七七八六號）提起上訴，本院判決如左：
    主  文
原判決撤銷。
丙○○對於公務員依法執行職務時，施強暴脅迫，處有期徒刑肆月，如易科罰金以
佰元折算壹日。檳榔刀、剪刀各壹把均沒收。
    事  實
一、丙○○於臺北市○○區○○路二段二二七號住處前經營「大台西檳榔攤」，民國
    九十一年五月中旬經臺北市政府警察局文山第一分局文山派出所警員乙○○以該
    檳榔攤占用路旁水溝蓋已違反道路交通管理處罰條例為由要求改善，嗣於九十一
    年五月二十四日十三時四十五分許，警員乙○○著製服至上址「大台西檳榔攤」
    不特定人或多數人得自由進出之公共場所巡邏時發現丙○○仍未改善，遂欲加以
    取締，並開單告發，此舉引起丙○○之不滿，竟生言語爭執，同時招至丙○○家
    屬及路人聚集圍觀，警員乙○○為恐事態擴大，即以無線電聯絡線上警網警員甲○○到場支援並拍照。丙○○於員警乙○○及甲○○依法執行違規攤販取締告發
    職務時，趁亂自背後拉扯員警乙○○之制服，致乙○○上衣鈕釦掉落，並持其所
    有之檳榔刀抵住自己腹部作勢自殺，經其子陳志偉奪下後，又隨手拾起其所有之
    剪刀，再揚言自殺；因丙○○揚言自殺及警員以丙○○有妨害公務犯嫌，要求丙○○至警局製作筆錄，使場面更加混亂，丙○○又於此時，以手抓警員甲○○臉
    部，造成甲○○前額受有裂傷二乘零點二公分之傷害（前開毀損、傷害部分均未
    據告訴），施以強暴、脅迫行為。嗣警員甲○○見此，欲強行將丙○○帶回警局
    ，丙○○竟出於侮辱公務員之犯意，於警員依法執行職務時，當場以「去你娘」
    、「甲○○實在很笨」、「殺人的無法處理，處理這檳榔攤」等語之穢言，侮辱
    員警乙○○、甲○○二人（此部分於公務員依法執行職務時當場侮辱犯行，業經
    本院以九十二年易字第三四八號判決處有期徒刑三月、如易科罰金以三百元折算
    一日，經上訴臺灣高等法院以九十二年度上易字第一一八○號判決駁回上訴確定
    ），惟因丙○○仍執意要自殺，場面益發混亂，警員為免生意外，傷及人命，即
    收隊返回派出所，並以簽呈方式，移送法辦。
二、案經臺北市政府警察局文山第一分局報告及臺灣臺北地方法院檢察署檢察官自動
    檢舉簽分偵查聲請簡易判決處刑。
    理  由
一、訊據被告丙○○自承其在警員取締時確持刀指著自己肚子揚言自殺，惟矢口否認
    有妨害公務犯行，辯稱：其沒有用手抓警員造成警員受傷，故無妨害公務云云。
    經查：被告於警員執行取締違規設攤勤務時，以拉扯警員之制服、用手抓傷警員
    前額及以刀揚言自殺等方式施以強暴、脅迫行為，業經執勤員警證人乙○○、甲○○於偵查及本院調查時結證明確，並有偵查卷附乙○○、甲○○執勤報告書各
    一紙、乙○○制服鈕扣被扯損後之照片二張、臺北市立萬芳醫院甲種診斷證明書
    一紙、本院勘驗現場蒐證錄影帶之譯文一紙、現場照片五張可按，被告空言否認
    犯行不足採信，其聲請傳訊之證人張清練於本院調查時就有關有無看到被告拉扯
    乙○○之制服時證稱：沒有看到等語，就被告持刀揚言自殺之事證稱：被告有要
    自殺但其沒有看到剪刀等語，就因警員欲請被告至警局製作筆錄時被告與警員發
    拉扯之事，其證稱：有看到被告與乙○○拉扯等語，證人張清練所證各詞，除沒
    看到之部分外與前開執勤警員之證詞大致相符，並無重大矛盾之處，不影響被告
    犯罪之認定。本件事證明確，被告犯行堪以認定，應依法論科。
二、核被告丙○○所為，係犯刑法第一百三十五條第一項之妨害公務罪。原審依刑事
    訴訟法第四百四十九條第一項、第三項、第四百五十四條第二項，刑法第二十八
    條、第一百三十五條第一項、第四十一條第一項前段，罰金罰鍰提高標準條例第
    一條、第二條第一項，逕以簡易判決處刑有期徒刑四月，並諭知易科罰金之折算
    標準，固非無見。惟查：前揭被告丙○○以手抓警員甲○○臉部，造成甲○○前
    額受有裂傷二乘零點二公分之傷害，而施以強暴行為，業經本院傳訊執行取締勤
    務之警員證人甲○○結證稱：「我們當時穿著制服，乙○○到指南路二段二百二
    十七號取締違規設攤佔用水溝蓋執行勤務，他請求支援，說他的鈕扣被撕掉，我
    過去支援，我看到同事乙○○請丙○○到派出所說明，為何要扯他衣服的舉動，
    丙○○開始漫罵，後來我請她到派出所說明，她用台語說『去你娘』，我走到馬
    路上，我對丙○○說，請你跟我到派出所，丙○○用手撥開我，拿檳榔刀抵住她
    自己的肚子，對我說要自殺，不要去派出所，說我們欺負她，當時她揮手，有刮
    傷我臉部，」等語，核與其於執行後所出具之報告書載：「在強制過程中，職左
    額眉毛處（如萬芳醫院診斷證明書）遭丙○○抓傷」等語相符合，並有卷附臺北
    市立萬芳醫院甲種診斷證明書一紙可稽，足見警員甲○○所受之傷害係被告所為
    ，而非「姓名年籍不詳之成年人」所為已明，原審認定「另姓名年籍不詳之成年
    人則抓傷甲○○」等情，並認被告與該名不詳姓名之成年男子有犯意聯絡及行為
    分擔，為共同正犯，即乏證據證明；另被告持以揚言自殺之檳榔刀、剪刀，為被
    告所有，業據其供承在卷，均係供被告犯罪所用之物，雖未扣案，但無證據證明
    業經滅失，故均應依刑法第三十八條第一項第二款之規定沒收，惟原審漏未宣告
    ，均有未洽。被告雖以前詞否認犯行提起上訴，指摘原判決不當，為無理由，惟
    原審判決有前開不當之處，自亦無可維持，應由本院予以撤銷改判。爰審酌被告
    等明知警方執行公務，竟以強暴脅迫之手段阻撓，其手段惡劣、犯罪已經危及警
    員執行勤務之安全及犯後毫無悔改之意等一切情狀，量處如主文第二項所示之刑
    ，並諭知易科罰金之折算標準。檳榔刀、剪刀為被告所有，業據其供承在卷，係
    供被告犯罪所用之物，均應沒收，
據上論斷，應依刑事訴訟法第四百五十五條之一第一項、第三項、三百六十九條第一
項前段、第三百六十四條、第二百九十九條第一項前段，刑法第一百三十五條第一項
、第四十一條第一項前段、第三十八條第一項第二款，罰金罰鍰提高標準條例第一條
前段、第二條判決如主文。
本案經檢察官蔡秋明到庭執行職務。
中    華    民    國      九十二        年      七    月    三十一      日
                                      臺灣臺北地方法院刑事第九庭
                                      審判長法官  薛  中  興
                                            法官  張  江  澤
                                            法官  王  綽  光
右正本證明與原本無異。
不得上訴。
                                          書記官  潘  惠  梅
中    華    民    國      九十二        年      七    月    三十一      日
附錄：本案論罪科刑法條全文
中華民國刑法第一百三十五條第一項
對於公務員依法執行職務時，施強暴脅迫者，處三年以下有期徒刑、拘役或三百元以
下罰金。
暴脅迫者，亦同。
犯前二項之罪，因而致公務員於死者，處無期徒刑或七年以上有期徒刑；致重傷者，
處三年以上、十年以下有期徒刑。


司法院資訊處製作；財團法人民間司法改革基金會備份。
